【裁判字號】    95,台上,2759
【裁判日期】    950518
【裁判案由】    強盜
【裁判全文】
最高法院刑事判決            九十五年度台上字第二七五九號
    上  訴  人  甲○○
                        10之.
                        第二監獄執行中）
                乙○○
                        10之.
                        第二監獄執行中）
    上 列一 人
    選任辯護人  徐豐明律師
    上  訴  人  丙○○
                        號4樓（現另案在台灣高雄第二監獄
                        執行中）
上列上訴人等因強盜案件，不服台灣高等法院高雄分院中華民國
九十五年三月七日第二審判決（九十四年度上訴字第九五０號，
起訴案號：台灣高雄地方法院檢察署九十二年度偵字第一九０三
九號），提起上訴，本院判決如下：
    主  文
原判決撤銷，發回台灣高等法院高雄分院。
    理  由
原判決認定：上訴人乙○○、甲○○與丙○○三人，因林晢偉（
另為檢察官偵查中）於民國九十年九月二十三日晚上，在高雄縣
大寮鄉境附近之紅寶石撞球間喝酒時提議強盜財物，而與林晢偉
、鄭有勝（業經判決有罪確定）共五人，共同意圖為自己不法之
所有，於九十年九月二十三日夜間十一時三十分許，由丙○○駕
駛，連同未參與之女子潘巧玲（已經判決無罪確定），六人共乘
豐田廠牌銀灰色自用小客車，至詹逢傑所經營位在高雄縣大寮鄉
○○○路四七六號之「JOJO檳榔攤」，因見詹逢傑尚在檳榔攤內
而暫以購買檳榔而作罷；迄翌日（即九十年九月二十四日）凌晨
三時三十分許，再度共乘上開自用小客車至「JOJO檳榔攤」後方
停車場停放後，鄭有勝、林晢偉留在自用小客車上把風（潘巧玲
亦在車上惟未參與），由丙○○、乙○○與甲○○三人下車至「
JOJO檳榔攤」前，藉購買新台幣（下同）五十元檳榔，讓服務小
姐林侑尼找錢之際，由乙○○手持客觀上足以危害人生命、身體
具有危險性之兇器尖刀一支架在檳榔攤小姐林侑尼腹部，以此強
暴方式致使林侑尼不能抵抗，丙○○、乙○○與甲○○三人即強
取該檳榔攤內現金九千零八十元後，駕車逃逸，並偕同至高雄市
鹽埕區華陽飯店分贓等情，因而撤銷第一審諭知上訴人等均無罪
之判決，改判論處甲○○、乙○○、丙○○共同意圖為自己不法
之所有，結夥三人以上，攜帶兇器，以強暴至使不能抗拒，而取
他人之物罪（均累犯，各處有期徒刑七年二月）。固非無見。
惟查：（一）有罪之判決書，須將認定之犯罪事實詳記於事實欄
，然後於理由內逐一說明其憑以認定之證據，使事實與理由兩相
一致，方為合法。原判決事實記載：「由『乙○○』手持客觀上
足以危害人生命、身體具有危險性之兇器『尖刀一支』架在檳榔
攤小姐林侑尼肚子，以此強暴方式致使林侑尼不能抵抗，丙○○
、乙○○與甲○○等三人則強取該檳榔攤內現金九千零八十元後
，駕車逃逸」等情，乃理由一之(一)說明：「依證人林侑尼於警詢
中陳稱：『其中一名持西瓜刀架在我肚子上，再伸手拿走檳榔攤
內之現鈔』，……足見被害人即JOJO檳榔攤小姐林侑尼於九十年
九月二十四日凌晨三時三十分許，確有遭受三名歹徒由其中一人
持西瓜刀架在其肚子上，再由該三名歹徒強劫財物之事實」（見
原判決正本第三頁、第四頁），及理由一之(二)說明：「證人潘巧
玲陳稱：『（問：總共幾把刀？）答：一支，是發仔 (即甲○○
)拿的』」（見原判決正本第五頁），又在理由一之(三)說明：「
綜上所述，因共犯鄭有勝於本院審理時陳稱是乙○○、甲○○、
丙○○三人下車去搶的，證人即同車者潘巧玲於本院審理時亦陳
稱是甲○○、乙○○、丙○○三人下車，並且是甲○○拿刀」等
語（見原判決正本第六頁）。則原判決事實之記載即與理由之說
明不相適合，自屬判決理由矛盾。又原判決對於何以認定當時持
尖刀下車強盜檳榔攤者係乙○○一節，則未在理由內說明憑以認
定之證據，亦有判決不備理由之違誤。（二）審理事實之法院，
對於案內一切證據，應綜合各方面情形為整體之觀察，並賦予客
觀之評價，其就對立事證所為之取捨，必須分別予以說明，不能
僅論列其中一面，而置他面於不顧，否則，即有判決理由不備之
可議。原判決引據證人潘巧玲證詞，證稱：「（是否乙○○、甲
○○、丙○○下去搶？）是的」、「共有一支刀，是『發仔』（
甲○○）拿的」（見原判決正本第四頁、第五頁）；但證人潘巧
玲在原審九十四年十二月二十日到庭結證改稱：「我沒有看到刀
子，也沒有聽到他們說要去搶檳榔攤」、「我沒有看到刀子」等
語（見原審卷第七四頁），再據共犯鄭有勝在警詢中陳稱：「『
榮仔』持一把小型武士刀，『羊仔』與『發仔』二人蒙面，林晢
偉、我及雪兒（即潘巧玲）三人均坐在車內」等語（見偵緝字第
二八五號影印卷第十六頁），原判決對證人潘巧玲前後矛盾及與
鄭有勝矛盾之供詞，未取捨判斷，自有違誤。（三）刑事訴訟法
採直接審理主義，故採為判決基礎之證據資料，必須經過調查程
序而顯現出於審判庭者，始與直接審理主義相符，否則其所踐行
之訴訟程序即屬違背法令；又卷宗內之筆錄及其他文書可為證據
者，審判長應向當事人、代理人、辯護人宣讀或告以要旨，刑事
訴訟法第一百六十五條第一項定有明文，上開規定依同法第三百
六十四條，為第二審審判所準用；因之第二審法院自應踐行該項
程序，使被告了解該證據之內容及意義，並為充分之辯論，始得
採為判決之基礎，倘未宣讀、提示告以要旨並令其辨認，均有違
背同法第一百五十五條第二項：「未合法調查之證據，不得作為
判斷之依據」之規定。原判決理由敘明依證人鄭有勝在原審之證
詞，認定上訴人丙○○參與本件加重強盜犯行（見原判決正本第
五至六頁），惟依卷內資料，上訴人丙○○於九十四年九月七日
即赴台灣高雄看守所附設勒戒所勒戒至同年十月十七日（見原審
卷(二)第二十一頁），則原審訂九十四年十月十一日進行審理程序
，於九十四年九月七日關於丙○○之審理通知之送達（見原審卷
(一)第六七頁），即難謂合法，且原審於該期日亦未提上訴人丙○
○到庭應訊，致剝奪上訴人丙○○之證人詰問權。又嗣原審於九
十五年二月二十一日審判期日，於審判上訴人丙○○時，固提示
鄭有勝其他筆錄，但漏未向丙○○提示證人鄭有勝該次筆錄（見
原審卷(二)第一二七頁），致剝奪上訴人丙○○之防禦權，所踐行
之訴訟程序均有違法。以上，或係上訴意旨所指摘，或為本院得
依職權調查之事項，應認原判決有撤銷發回更審之原因。
據上論結，應依刑事訴訟法第三百九十七條、第四百零一條，判
決如主文。
中    華    民    國  九十五  年    五    月   十八   日
                      最高法院刑事第十二庭
                          審判長法官  林  永  茂
                                法官  洪  文  章
                                法官  蘇  振  堂
                                法官  蕭  仰  歸
                                法官  何  菁  莪
      本件正本證明與原本無異
                                      書  記  官
中    華    民    國  九十五  年    五    月  二十二  日
                                                      Ｌ


司法院資訊處製作；財團法人民間司法改革基金會備份。
